【裁判字號】    90,勞再易,2
【裁判日期】    900312
【裁判案由】    給付違約金等
【裁判全文】
臺灣高等法院民事判決  九十年度勞再易字第二號
    再  審原告  中華航空股份有限公司
    法定代理人  李雲寧
    訴訟代理人  林元祥律師
    再  審被告  甲○○                住台北市○○街二十四巷二弄十五號
                丙○○                住台北市○○○路○段一巷七二弄九號
                              .
                乙○○        .
右當事人間給付違約金事件，再審原告對於中華民國八十九年十二月二十六日本院八
十九年度勞再字第一號確定判決提起再審，本院判決如左：
      主    文
再審之訴駁回。
再審訴訟費用由再審原告負擔。
      理    由
甲、再審原告方面：
  壹、聲明：
    一、本院八十九年度勞再字第一號確定判決廢棄。
    二、本院八十九年度勞上字第四號與台灣台北地方法院八十六年度勞訴字第二十
        九號確定判決關於駁回再審原告後開第三項之訴部分廢棄。
    三、再審被告應再連帶給付再審原告新台幣（下同）八十一萬八千七百五十五元
        及自民國（下同）八十六年三月十四日起至清償日止按年息百分之五計算之
        利息。
  貳、陳述：
      本院八十九年度勞上字第四號（下稱第二審判決）與八十九年度勞再字第一號
      確定判決（下稱原確定判決）有下列適用法規顯有錯誤之再審事由：
      (一)再審被告甲○○受僱擔任再審原告之飛航機師職務，從事飛航駕駛工作，依
        勞動基準法第九條第一項及同法施行細則第六條第四款規定，及司法院院字
        第一○七一號後段解釋，甲○○之工作屬繼續性工作，且非特定性工作，其
        與再審原告間之勞動契約屬不定期契約，第二審判決及原確定判決認定甲○
        ○從事之工作為特定性工作，且屬定期契約，自屬適用法規顯有錯誤。
      (二)兩造聘僱契約第三條約定：「乙方承諾：(一)自聘僱任用之日起十五年絕不自
        請離職... 」，原確定判決先以兩造聘僱契約約定「甲○○『至少』應工作
        十五年」；後則謂兩造以十五年為存續期間認定為定期勞動契約，判決理由
        前後矛盾，自屬違背論理法則。聘僱期間若「至少」為十五年，即屬不定期
        契約，應適用勞動基準法第十五條第二項之規定，無同法條第一項適用餘地
        ，原確定判決適用法規顯有錯誤。爰依民事訴訟法第四百九十六條第一項第
        一款提起本件再審之訴。
  乙、再審被告方面：
      本件未通知再審被告，故無再審被告之陳述及聲明。
    理    由
一、按再審之訴顯無再審理由者，得不經言詞辯論，以判決駁回之。民事訴訟法第五
    百零二條第二項定有明文。
二、本件再審原告以原確定判決有民事訴訟法第四百九十六第一項第一款適用法規顯
    有錯誤提起再審之訴，無非係以：(一)再審被告甲○○受僱擔任再審原告之飛航機
    師職務，從事飛航駕駛工作，依勞動基準法第九條第一項及同法施行細則第六條
    第四款規定，及司法院院字第一○七一號後段解釋，甲○○之工作屬繼續性工作
    ，而非特定性工作，其與再審原告間之勞動契約屬不定期契約，第二審判決及原
    確定判決認定甲○○從事之工作為特定性工作，且屬定期契約，自屬適用法規顯
    有錯誤。(二)原確定判決依兩造聘僱契約第三條約定，先謂「甲○○『至少』應工
    作十五年」；後謂兩造約定十五年之存續期間為定期勞動契約，判決理由前後矛
    盾，違背論理法則。聘僱期間若「至少」為十五年，即屬不定期契約，應適用勞
    動基準法第十五條第二項之規定，無同法條第一項適用餘地，原確定判決適用法
    規顯有錯誤等語，為其依據。
三、按以民事訴訟法第四百九十六條第一項第一款：「適用法規顯有錯誤」為由聲請
    再審，必須具體指摘「原確定判決所適用之法規，顯然不合於法律規定，或與司
    法院現尚有效之大法官會議解釋，或與本院尚有效之判例顯然違反者而言。」、
    「若在學說上諸說併存尚無法規判解可據者，不得指為用法錯誤」最高法院六十
    年台再字第一七○號、五十七年台上字第一○九一號判例著有明文。又按「所謂
    適用法規顯有錯誤，係就事實審法院所確定之事實而為法律上之判斷有顯然錯誤
    而言」、「事實審法院認定事實之職權，無適用法規顯有錯誤之可言」、「適用
    法規顯有錯誤，不包括漏未斟酌證據及認定事實錯誤之情形在內」最高法院七十
    一年台再字第三○號、六十三年台再字第六七號、六十三年台上字第八八○號亦
    分別著有判例可資參照。經查：再審原告指摘原確定判決就再審被告甲○○任飛
    航機師一職，非勞動基準法施行細則第六條第四款所規定之特定性工作，係屬繼
    續性工作，其與再審原告間之勞動契約屬不定期契約，聘僱期間若「至少」為十
    五年，即屬不定期契約，原確定判決適用法規顯有錯誤云云。核係對事實審法院
    認定事實之職權加以指摘，依前揭說明，事實審法院依職權認定事實，縱有不當
    ，仍非適用法規顯有錯誤，並不構成再審理由。至於再審原告以司法院院字第一
    ○七一號解釋後段為例，謂：「至若包工制及論件、論日之工人，如其契約內容
    非必於每種、每件、每日工作完畢即行終止，僅以之為計算工資之標準者，自與
    臨時僱用不同，應認為具有繼續性質之工人」，主張本件再審被告甲○○擔任其
    公司飛航駕駛工作，應為繼續性工作性質，而非特定性工作云云，惟查上開解釋
    乃針對工廠法第一條所為之解釋，與本件所應適用勞動基準法之規定尚屬有間，
    且查原確定判決所認定之事實與司法院上開解釋之事實並不相同，結論自然不一
    樣。依前揭判例所示，難謂原確定判決有違上開解釋，自非適用法規顯有錯誤。
四、次按所謂論理法則，係指依立法意旨或法規之社會機能就法律事實所為價值判斷
    之法則而言（最高法院七十九年度第一次民事庭會議決議參照）。論理法則並非
    現有法規或現存判例解釋，依前揭判例所示，違反論理法則自不構成適用法規顯
    有錯誤。查再審原告指摘原確定判決就兩造聘僱契約第三條約定之內容，前後認
    定不同，影響是否為定期契約之認定，有違論理法則云云。按上開說明，並無適
    用法規顯有錯誤之情形，已難謂有再審理由。且查兩造聘僱契約第三條約定：「
    乙方（即甲○○）承諾：(一)自聘僱任用之日起十五年絕不自請離職；... 」，此
    約定應解為兩造以十五年為存續期間之定期勞動契約，倘若為不定期契約，則兩
    造應約定為「乙方自聘僱任用之日起絕不自請離職」為是。原確定判決先謂兩造
    聘僱契約存續期間「至少」須為十五年，係在解釋當事人之真意，不影響兩造仍
    為定期契約之認定，後謂兩造約定以十五年為存續期間之定期勞動契約，理由前
    後一致，與論理法則無違。況再審判決與原確定判決認定再審被告甲○○所任飛
    航機師一職係特定性工作，兩造聘僱契約係定期契約，核屬事實審法院職權認定
    事實之範疇，依前揭判例旨趣，自非適用法規顯有錯誤。
五、更何況再審原告係對本院駁回再審之訴之確定判決提起再審，本院該判決已明確
    說明不符再審要件之理由，再審原告並未具體指摘本院該確定判決所適用之法規
    ，如何不合於法律規定，或與司法院現尚有效之大法官會議解釋，或與最高法院
    尚有效之判例顯然違反，仍以同一爭執事項重覆提起本件再審之訴，自屬顯無理
    由，應予駁回。
六、據上論結，本件再審之訴為無理由，爰判決如主文。
中      華      民      國    九十      年      三      月      十二    日
                                  民事第三庭
                                      審判長法  官  張  宗  權
                                            法  官  吳  秀  美
                                            法  官  蕭  艿  菁
右正本係照原本作成。
不得上訴。
中      華      民      國    九十      年      三      月      十四    日
                                            書記官  尤  峰  惠


司法院資訊處製作；財團法人民間司法改革基金會備份。
